【裁判字號】    90,台上,3672
【裁判日期】    900615
【裁判案由】    業務過失致人於死
【裁判全文】
最高法院刑事判決                                九十年度台上字第三六七二號
    上  訴  人  甲○○
右上訴人因業務過失致人於死案件，不服台灣高等法院中華民國八十八年一月二十六
日第二審判決（八十七年度交上訴字第一六五號，起訴案號：台灣基隆地方法院檢察
署八十六年度偵字第三三○四、三三一八號），提起上訴，本院判決如左：
    主  文
上訴駁回。
    理  由
按刑事訴訟法第三百七十七條規定：上訴於第三審法院，非以判決違背法令為理由，
不得為之。是提起第三審上訴，應以原判決違背法令為理由，係屬法定要件。且必須
依據卷內資料為具體之指摘，並足據以辨認原判決已具備違背法令之形式，始屬相當
。本件原判決撤銷第一審之科刑判決，改判論上訴人甲○○以從事業務之人，因業務
上之過失致人於死罪，處有期徒刑月，係依憑上訴人坦承承作本件基隆市○○○路
局台五線南榮路路面改善工程（又稱人孔蓋加高工程），及被害人石忠明於其承作期
間，在該施工路段發生車禍等情不諱。參酌卷附現場照片，及證人即處理現場之警員
張智勇於偵查中供證：從施工以來，鐵筒均占用車道，鐵筒是放在人孔蓋之附近，反
光錐是放在人孔蓋之前方。案發抵達現場後，在發生事故之人孔蓋施工處，發現二個
反光錐、一個鐵筒等語，證人張智勇、曹國樺、廖雅芳均證稱：抵達醫院時，在石忠
明尚未進入手術室神智清醒時，訊問其車禍原因，石忠明供述係撞及鐵筒云云等證據
資料，而為論斷，已述其所憑之證據及認定之理由。而以棟儲工程有限公司（下稱
棟儲公司）對上開施工工地應負交通安全設備及責任，上訴人係棟儲公司在上開工地
施工之監管人，即應就該工地交通安全負有注意義務，所辯其僅應對所用之勞工安全
負責，自不足採信，在理由內依憑卷證資料，詳加指駁。並說明石忠明於民國八十六
年五月三十一日二十二時五十六分送至長庚醫院急診，因其為外傷性顱內出血血塊壓
迫腦組織產生腦水腫及腦壓上升，即逐漸形成意識之變化，此為頭部外傷之病程發展
。又石忠明經送院急診後，醫院隨即給予緊急處置（包括胸部、頭部Ｘ光照射、頭部
固定、破傷風注射、傷口處理以及安排腦部斷層檢查等），在電腦斷層掃瞄發現有顱
內出血之後，急診醫師迅即照會神經外科醫師，並於八十六年六月一日凌晨一時許，
送進手術室接受手術，但因石忠明受傷後大量顱內出血且意識產生變化，雖經手術治
療仍無法恢復意識，有長庚醫院八十七年四月十六日所發長庚院基字第二一六號函
、石忠明之病歷及證人陳日昌醫師於原審審理中供證在卷並提出醫學文獻為佐證。足
證石忠明呈現植物人狀態顯係與上訴人過失未注意交通安全有因果關係。又因石忠明
手術後無法恢復意識，屬於預後相當差之病況，且呈現植物人狀態，需在喉嚨放一個
氣切管，比較容易有痰，且易感染，及呼吸道阻塞等併發症，故因而容易導致死亡，
復據證人陳日昌供述綦詳。而石忠明於八十六年十月三日，送至長庚醫院急診，因無
外力介入引發死亡結果，故以長庚醫院未注意前述之車禍前因而自行開立死亡證明書
，此有卷附死亡證明書可稽，縱此舉於行政舉措上不盡恰當，但因該死亡證明書適足
以認定，石忠明之死亡結果並無其他外力介入，是與原先之車禍傷害之因果關係並未
因此切斷。況石忠明因該車禍傷害始呈現植物人狀態，而必須擺置氣切管，而該氣切
管是感染之源，始令石忠明因併發症而引發心肺衰竭死亡（此據長庚醫院以長庚院
基字第二一六號函覆知），因此該因果關係仍具相當性，及上訴人曾於八十六年四月
二十二日因違反動產擔保交易法被判處有期徒刑二月，依法本件不能諭知緩刑之理由
。從形式上觀察，原判決並無應於審判期日調查之證據未予調查及證據上理由矛盾之
違法情形存在。上訴意旨，置原判決所為之明白論斷於不顧，專憑其個人意見，就原
審採證認事職權之適法行使及原判決理由已詳細說明之事項，漫事爭執，難認已符合
首揭法定之第三審上訴要件。又證據之證明力，由法院自由判斷，刑事訴訟法第一百
五十五條第一項定有明文。原判決認證人張智勇所為不利於上訴人之證言為可採，即
含有不採證人陳宗森、李孟崧所為有利於上訴人之證詞之意，原判決雖疏未說明不採
納證人陳宗森、李孟崧所為有利於上訴人之證言之理由，容有欠洽，但於判決結果不
生影響，依刑事訴訟法第三百八十條規定，不得據為第三審上訴之正當理由。其上訴
違背法律上之程式，應予駁回。
據上論結，應依刑事訴訟法第三百九十五條前段，判決如主文。
中      華      民      國     九十     年      六      月     十五     日
                              最高法院刑事第十一庭
                                  審判長法官  林  增  福
                                        法官  邵  燕  玲
                                        法官  吳  昆  仁
                                        法官  陳  世  雄
                                        法官  惠  光  霞
      右正本證明與原本無異
                                              書  記  官
中      華      民      國     九十     年      六      月    二十六    日


司法院資訊處製作；財團法人民間司法改革基金會備份。
